　　　　　　　臺灣新竹地方法院刑事判決
　　　　　　　　　　　　　　　　　　100年度審訴字第682號
公　訴　人　臺灣新竹地方法院檢察署檢察官
被　　　告　周子雄
上列被告因違反森林法案件，經檢察官提起公訴（100年度偵字
第9285號），本院依簡式審判程序判決如下：
    主  文
周子雄犯森林法第五十二條第一項第六款之竊取森林主產物罪，
處有期徒刑捌月；併科罰金新臺幣伍仟柒佰陸拾陸元，罰金如易
服勞役，以新臺幣壹仟元折算壹日。緩刑參年，緩刑期內付保護
管束，並應向指定之政府機關、政府機構、行政法人、社區或其
他符合公益目的之機構或團體，提供陸拾小時之義務勞務。
    事  實
一、周子雄明知位於新竹縣五峰鄉○○村○○○道9.5公里處，
    屬行政院農業委員會林務局新竹林區管理處（下稱新竹林管
    處）管理之國有林，且該國有林地內之森林主產物牛樟樹，
    縱係遭人盜伐留置該處，仍屬於林地內之森林主產物，竟基
    於意圖為自己不法所有而竊取森林主產物之犯意，於民國10
    0年9月26日上午8時許，騎乘車牌號碼CFO-121號重型機車，
    沿新竹縣五峰鄉○○○道行進，迨同日上午9時許，行抵大
    鹿林道9.5公里處，即沿山勢向上步行約150公尺，抵達TWD
    97座標X:289877、Y：0000000之竹東事業區第31林班地內，
    徒手竊得牛樟樹材2塊（總重24.7公斤），並將該2塊牛樟樹
    材置於其所騎乘之前述機車腳踏板，續於同日某時先將牛樟
    樹材放在某工寮，嗣於翌日即27日上午，周子雄騎乘機車前
    往工寮將牛樟樹材載運回住處途中，因形跡可疑，為警在新
    竹縣五峰鄉○○○路41.7公里處查獲，並扣得遭竊之牛樟樹
    材2塊（業已發還新竹林管處）。
二、案經新竹縣政府警察局竹東分局報告臺灣新竹地方法院檢察
    署檢察官偵查起訴。
    理  由
一、本件被告周子雄所犯森林法第52條第1項第6款之竊取森林主
    產物罪，非死刑、無期徒刑、最輕本刑為三年以上有期徒刑
    之罪，被告等於本院準備程序進行中，就被訴事實為有罪之
    陳述，經本院認合於刑事訴訟法第273條之1第1項之規定，
    裁定進行簡式審判程序，合先敘明。
二、訊據被告周子雄對於上揭事實坦承不諱，核與證人即新竹林
    管處竹東工作站技士范士賢於警詢中之證述相符，並有新竹
    縣政府警察局竹東分局搜索扣押筆錄、贓物認領保管單、會
    勘紀錄、車輛詳細資料報表、查獲及現場照片12張附卷足憑
    ，被告周子雄所為前開自白確與事實相符而堪採信。本案事
    證明確，被告周子雄前述犯行堪以認定，應予依法論科。
三、論罪及科刑：
（一）按森林係指林地及其群生竹、木之總稱，此為森林法第3
      條第1項前段定有明文。而所謂森林主產物，依國有林林
      產物處分規則第3條第1款之規定，係指生立、枯損、倒伏
      之竹木及餘留之根株、殘材而言。是森林主產物，並不以
      附著於其生長之土地，仍為森林構成部分者為限，尚包括
      已與其所生長之土地分離，而留在林地之倒伏竹、木、餘
      留殘材等，至其與所生長土地分離之原因，究係出於自然
      力或人為所造成，均非所問。他人盜伐後未運走之木材，
      仍屬於林地內之森林主產物。森林法第50條第1項所定竊
      取森林主、副產物之竊取云者，即竊而取之之謂，並不以
      自己盜伐為限，縱令係他人盜伐而仍在森林內，既未遭搬
      離現場，自仍在管理機關之管領力支配下，如予竊取，仍
      為竊取森林主產物，應依森林法之規定論處（最高法院92
      年第17次刑事庭決議）。核被告周子雄竊取國有林地內之
      牛樟樹材2塊，並為搬運贓物而使用車輛之行為，係犯森
      林法第52條第1項第6款之竊取森林主產物，為搬運贓物，
      使用車輛之加重竊取森林主產物罪。
（二）爰審酌被告周子雄未能恪遵法令，竊取森林主產物，危害
      林地之完整，並已對森林資源之保育及國家之財產造成損
      害，惟念被告犯後於警詢及偵訊時均坦承犯行，尚見悔意
      ，復參以其竊得上開牛樟樹材2塊合計重量為24.7公斤，
      市價計為新臺幣（下同）2,901元，價值非鉅，並已發還
      新竹林管處等情，兼衡被告之教育程度為國小畢業，竊取
      牛樟樹材之動機、目的係為培養牛樟芝，犯罪手段、情節
      為徒手搬取業已遭他人盜伐而留置之牛樟樹材後再以機車
      載運等一切情狀，量處如主文所示之刑。又森林法第52條
      第1項所載併科贓額2倍以上5倍以下之罰金，其贓額之計
      算，以原木山價為準，有最高法院47年台上字第1095號判
      例意旨可資參照。查本件被告周子雄所竊牛樟樹材之市價
      為2,901元，扣除生產費用18元，山價為2,883元等情，有
      新竹林管處100年11月2日竹政字第1002213972號函暨所附
      國有林林產物價金查定書及林產物價金查定表各1份附卷
      可稽，是本件依森林法第52條之規定，應一併諭知被告周
      子雄併科2倍即5,766元之罰金（按森林法於87年5月27日
      修正時，相關罰金之條文均已修正為以新臺幣為罰金之單
      位，雖同法第52條未予明示，仍規定「併科贓額2倍以上5
      倍以下罰金」，惟同法之罰金條文既已經全部修正為以新
      臺幣為貨幣單位，解釋上第52條之貨幣單位應與其他條文
      相同而以新臺幣為貨幣單位），並諭知如易服勞役之折算
      標準，以資懲儆。
（三）末查，被告未曾因故意犯罪受有期徒刑以上刑之宣告，此
      有臺灣高等法院被告前案紀錄表1份在卷可查，而其經濟
      來源係以打零工之收入為主，有工作時一日所得約5,000
      元，若無工作則在保留地上種植水蜜桃維生，是參酌其經
      濟狀況顯非寬裕，復以其因一時貪念致罹刑典，經此次偵
      查程序及科刑之教訓後，應已知所警惕，信無再犯之虞，
      本院綜核各情認上開刑之宣告，已足策其自新，所宣告之
      刑，以暫不執行為適當，爰併予宣告緩刑3年。另為使其
      深切反省，爰併依刑法第74條第2項第5款之規定，命被告
      應向執行檢察官指定之政府機關、政府機構、行政法人、
      社區或其他符合公益目的之機構或團體，提供60小時之義
      務勞務，並依刑法第93條第1項第2款諭知緩刑期內付保護
      管束，以啟自新，兼觀後效。
據上論斷，應依刑事訴訟法第273條之1第1項、第299條第1項前
段，森林法第52條第1項第6款，刑法第11條前段、第42條第3項
前段、第74條第1項第1款、第2項第5款、第93條第1項第2款，判
決如主文。
本案經檢察官黃淑美到庭執行職務。
中    華    民    國   100    年    12    月    13    日
                  刑事第九庭      法  官      王銘勇
以上正本證明與原本無異。
如不服本判決應於收受本判決後10日內向本院提出上訴書狀，上
訴書狀應敘述具體理由。上訴書狀未敘述上訴理由者，應於上訴
期間屆滿後20日內補提理由書狀於本院( 均須按他造當事人之人
數附繕本 )「切勿逕送上級法院」。
中    華    民    國   100    年    12    月    13    日
                                  書記官      許弘杰
附錄本案論罪科刑法條：
森林法第52條
竊取森林主、副產物而有左列情形之一者，處6 月以上5 年以下
有期徒刑，併科贓額2 倍以上5 倍以下罰金：
一、於保安林犯之者。
二、依機關之委託或其他契約，有保護森林義務之人犯之者。
三、於行使林產採取權時犯之者。
四、結夥二人以上或僱使他人犯之者。
五、以贓物為原料，製造木炭、松節油、其他物品或培植菇類者
    。
六、為搬運贓物，使用牲口、船舶、車輛，或有搬運造材之設備
    者。
七、掘採、毀壞、燒燬或隱蔽根株，以圖罪跡之湮滅者。
八、以贓物燃料，使用於礦物之採取，精製石灰、磚瓦或其他物
    品之製造者。
前項未遂犯罰之。
第1 項第5 款所製物品，以贓物論，沒收之。